臺灣臺北地方法院交通事件裁定　　　 100年度交聲字第1571號
原處分機關　交通部公路總局臺北區監理所
異　議　人
即受處分人　張淑姿
上列異議人即受處分人因違反道路交通管理處罰條例案件，對於
交通部公路總局臺北區監理所中華民國100年7月18日所為北監自
裁字第裁40─AC00 00000號所為之違反道路交通管理事件裁決書
（原舉發案號：北市警交大字第AC0000000號）聲明異議，本院
裁定如下：
    主  文
異議駁回。
    理  由
一、原處分意旨略以：異議人即受處分人張淑姿（下稱異議人）
    所有之車牌號碼6679-DA 號自用小客車，於民國100 年1 月
    24日下午4 時27分許，行經臺北市陽明山仰德大道4 段（往
    下山方向）時，為警以雷達測速器材測得行車速度達每小時
    51公里，超過該路段之法定速限每小時40公里，乃依法拍照
    採證並逕行掣單舉發車輛所有人超速之交通違規行為，異議
    人不服提出申訴，經原處分機關即交通部公路總局臺北區監
    理所函請原舉發機關即臺北市政府警察局士林分局調查結果
    ，仍認異議人有前揭違規行為，爰依道路交通管理處罰條例
    第40條，違反道路交通管理事件統一裁罰基準及處理細則第
    41條、第43條、第44條及第67條等規定，裁罰異議人罰緩新
    臺幣（下同）1,600元，並依同條例第63條第1項第1款之規
    定記違規點數1點等語。
二、聲明異議意旨略以：異議人所有之車牌號碼6679-DA 號自用
    一般小客車行經路段所設置之測速器屬定置式，依規定應以
    「前有測速」提醒用路人，然該路段卻用「常有測速」，因
    此質疑測速照相桿前之交通限速標誌設置不當，且交通速限
    標誌置於路樹旁亦不明顯。又行經路段限速為40公里，異議
    人速度為51公里，扣除彈性寬容值10公里，僅超速1 公里，
    該處又為坡度甚大的下坡路段，又值下班時間，異議人不想
    造成塞車才如此，異議人對原處分難以信服云云。
三、按汽車駕駛人，行車速度，超過規定之最高時速，或低於規
    定之最低時速，除有第43條第1 項第2 款情形外，處新臺幣
    （下同）1,200 元以上2,400 元以下罰鍰，並記違規點數1
    點，道路交通管理處罰條例第40條及第63條第1 項第1 款分
    別定有明文。次按違反道路交通管理處罰條例第40條規定，
    汽車駕駛人行車速度，超過規定之最高時速未滿20公里，期
    限內繳納罰鍰或到案聽候裁決者，處1,600元罰鍰，99年3月
    5日施行之違反道路交通管理事件統一裁罰基準及處理細則
    第2條第2項之裁罰基準表亦有所明定。
四、經查：
  (一)本件異議人張淑姿所有之車牌號碼6679-DA號自用一般小客
    車於100年1月24日下午4時27分許，以時速51公里行經臺北
    市陽明山仰德大道4段（往下山方向）處，為警逕行拍照舉
    發本件違規之事實，為異議人所不爭執，並有臺北市政府警
    察局北市警交大字第AC0000000號舉發違反道路交通管理事
    件通知單影本1紙（見本院卷第11頁）及彩色舉發照片1張（
    見本院卷第20頁）在卷可稽；再者，本件測得異議人車輛超
    速並拍照採證之雷達測速儀（主機型號：Speedophot、器號
    ：804-309/60 018），係於99年7月19日經經濟部標準檢驗
    局檢定合格（檢定合格單號碼：M0GA0000000A、M0GA000000
    0B），並核發檢定合格證書在案，其有效期限至100年7月31
    日等情，有99年7月20日經濟部標準檢驗局雷達測速儀檢定
    合格證書（證號：MO0000000）1紙（見本院卷第21頁）在卷
    可考，是其所測得異議人所有上開車輛行駛速度為時速51公
    里之資料，足認為事實。
  (二)又本案違規地點，最高限速為時速40公里，且於臺北市士林
    區○○○道○段N14路燈桿往下山方向設有限速40公里及警示
    標誌牌面，已足供用路人辨識，並無異議人所述設置於路樹
    旁，受樹木阻擋並不明顯之情形等情，有臺北市政府警察局
    士林分局100年8月26日北市警士分交字第10032120700號函
    及其所附臺北市政府警察局交通警察大隊「前有測速照相」
    暨「常有測速照相」警告牌面調查表、彩色相片（見本院卷
    第19頁）附卷可憑，足徵異議人辯稱該處標誌置於路樹旁並
    不明顯云云，要無可採。況異議人既然領有汽車駕駛執照，
    並駕駛汽車行駛於道路上，自應隨時注意路況及設置於道路
    之標誌、標線及號誌，以維自身及其他用路人之安全，不能
    以標誌不清或不顯著，即謂己身可不注意路況及相關標誌、
    標線及號誌，或無須遵守該路段所設置限速標誌之義務。是
    以，異議人辯稱其因標誌不清而超速云云，無可採認，異議
    人之車輛確有超速行駛之情，已堪認定。
  (三)再按汽車駕駛人行車速度超過規定之最高速限，經採用固定
    或非固定式科學儀器取得證據資料證明者，於一般道路須至
    少於100公尺前，明顯標示之，道路交通管理處罰條例第7條
    之2第3項固定有明文，然衡其立法用意，不外表明科處違規
    人行政裁罰之終極目的乃在敦促駕駛人依行車速限駕駛，是
    以科學儀器採證，應由主管機關在明顯處告示，用以提醒駕
    駛人依道路限速行駛，以期在駕駛人避免受罰之心理下，達
    到依行車速限駕駛進而維護行車安全之最大效益，此係善意
    之提醒，非謂在無「前有測速照相」告示牌之路段即可超過
    最高速限行駛，更無因此排除未設立有告示牌所取得之證據
    ，而論駕駛人超速行駛之違規行為不罰之意涵。異議人身為
    駕駛人，理應藉此注意暨遵守該路段速度限制之規定，而非
    心存僥倖，視有無上開告示牌而決定是否遵守最高速限。故
    不論本件舉發地點有無設置「前有測速照相」警告標示告知
    駕駛人，均不能解免駕駛人超速之處罰。又本件舉發地點已
    設置有「常有測速照相」警告標示，業如前述，異議人辯稱
    測速照相桿前之交通限速標誌設置不當，應為「前有測速照
    相」云云，洵無理由。
  (四)按行車速度，依標誌或標線之規定，道路交通安全規則第93
    條訂有明文，本件違規地點既設有時速40公里之速限標誌，
    則所有車輛即應遵守該速限行駛，一旦超速行駛即屬違規。
    再按關於交通事項之執法與處罰作為，係以維護交通安全為
    首要目的，並以道路交通管理相關法規之規定為有無違規之
    標準，道路交通管理事件統一裁罰基準及處理細則第12條第
    1項第11款規定以速限範圍加計10公里為寬容值，乃係於執
    法時因考量路況、交通環境、駕駛人對各類誤差控制及習慣
    等因素，而以一定之寬容值作為篩選舉發處罰對象之作法，
    如逾最高時速10公里以內，且未嚴重危害交通安全、秩序或
    發生交通事故，情節輕微而以不舉發為適當者，得免予舉發
    ，實係以安全考量為前提所設之裁量容許範圍，非謂超速10
    公里內即絕對不可為超速違規之舉發，且10公里之寬容值，
    已係考量一般駕駛人習慣、取締超速行駛之容許誤差，而為
    放寬之緩衝值，以免執法上有所爭議並與駕駛人習慣不符，
    而法規賦予執法者之裁量範圍亦僅10公里，若逾越該等數值
    ，執法者即應依法處罰，並無得予裁量免罰之權限；本件異
    議人實際上係超速11公里，業如前述，是異議人已然違反道
    路交通管理事件統一裁罰基準及處理細則第12條第1項第11
    款之規定甚明，異議人辯稱行經路段為坡度甚大的下坡路段
    ，限速為40公里，異議人速度為51公里，扣除寬容值10公里
    ，僅超速1公里云云，顯有誤會，礙難採認。
  (五)末異議理由稱：該處又為坡度甚大的下坡路段，又值下班時
    間，異議人不想造成塞車才如此云云。惟衡諸常情，既正值
    車潮眾多之下班時間，在易生事故之下坡路段，異議人更應
    遵守交通規則行駛以避免發生事故，異議人上開辯稱，委無
    可採。
五、綜上，本件異議人確有「汽車駕駛人行車速度，超過規定最
    高時速未滿20公里」之違規事實，已堪認定。原處分機關依
    道路交通管理處罰條例第40條、第63條第1 項第1 款及違反
    道路交通管理事件統一裁罰基準及處理細則第41條、第43條
    、第44條及第67條等規定，裁處異議人新臺幣1,600 元之罰
    鍰，並記違規點數1 點，核無違誤。本件異議為無理由，應
    予駁回。
六、據上論斷，應依道路交通事件處理辦法第18條，裁定如主文
    。
中    華    民    國    100    年    9    月    26    日
                  刑事第十五庭  法  官  石千
上正本證明與原本無異。
如不服本裁定，應於裁定送達後5日內向本院提出抗告狀。
                                書記官  陳宏璋
中    華    民    國   100    年    9     月    27    日